【裁判字號】    99,訴,559
【裁判日期】    991210
【裁判案由】    違反毒品危害防制條例
【裁判全文】
臺灣雲林地方法院刑事判決               99年度訴字第559號
公  訴  人  臺灣雲林地方法院檢察署檢察官
被      告  王駿成
選任辯護人  陳國偉律師
上列被告因違反毒品危害防制條例案件，經檢察官提起公訴（99
年度偵字第3951號、第4195號），本院判決如下：
    主  文
王駿成販賣第二級毒品，累犯，處有期徒刑年拾月。未扣案之
販賣第二級毒品所得財物新臺幣仟元沒收之，如全部或一部不
能沒收時，以其財產抵償之。
    事  實
一、王駿成前於民國98年間，因施用第一級毒品及第二級毒品案
    件，經本院於98年8 月26日，以98年度訴字第608 號判決，
    分別判處有期徒刑6 月、4 月，並定應執行有期徒刑8 月確
    定，甫於99年1 月25日徒刑易科罰金執行完畢。詎仍不知悔
    改，明知安非他命屬毒品危害防制條例第2 條第2 項第2款
    所規定之第二級毒品，不得非法持有、販賣，竟仍基於販賣
    安非他命以營利之犯意，於99年4 月9 日凌晨3 時28分、44
    分、45分、46分許，持用0000000000門號行動電話與持用00
    00000000門號行動電話之廖淑敏聯絡後，前往廖淑敏位在西
    螺鎮廣興里廣興93號之11住處附近與廖淑敏會面，將價值新
    臺幣（下同）3,000 元之安非他命販賣予廖淑敏，因該安非
    他命係廖淑敏受莊適仲委託購買，遂以暫時賒欠之方式購得
    該安非他命，嗣因王駿成要將毒品款項交付上游藥頭，乃於
    同日凌晨3 時53分、4 時13分、15分、39分、45分許，多次
    以其上開門號行動電話與廖淑敏上開門號行動電話聯絡，而
    廖淑敏因一時無法與莊適仲取得聯繫，遂先暫代莊適仲墊付
    1,500 元之購毒款項，俟莊適仲前往廖淑敏上址住處，將購
    毒款項交付予廖淑敏後，廖淑敏即將剩餘賒欠之購毒款項交
    付王駿成，而完成該次毒品交易。嗣後廖淑敏與莊適仲即在
    上開住處，共同施用購得之安非他命。經警對廖淑敏持用之
    上開門號行動電話進行通訊監察，因而查悉上情。
二、案經雲林縣警察局西螺分局報請臺灣雲林地方法院檢察署檢
    察官偵查起訴。
    理  由
一、證據能力之說明：
（一）按被告以外之人於偵查中向檢察官所為之陳述，除顯有不
      可信之情況者外，得為證據，刑事訴訟法第159 條之1 第
      2 項定有明文。所謂「不可信之情況」，應由法院審酌被
      告以外之人於陳述時之外在環境及情況而為判斷；而被告
      以外之人於偵查時，是否與被告對質，與其陳述時之外在
      環境並無必然之關聯，自不得以偵查中未經被告詰問，逕
      認該陳述無證據能力；至該等陳述與事實是否相符，要屬
      證據證明力之問題，與證據能力之有無，不容混淆（最高
      法院94年度台上字第7132號、95年度台上字第1585號等判
      決要旨參照）。又證人於檢察官偵查中所為之陳述，審酌
      該陳述作成之客觀條件及環境，認其心理狀態健全，並無
      受到脅迫、利誘或詐欺，自非顯有不可信之情形，依刑事
      訴訟法第159 條之1 第2 項之規定，亦得為證據（最高法
      院95年度台上字第934 號判決要旨參照）。經查，下述經
      本院列為本案證據之證人廖淑敏及莊適仲於檢察官偵查時
      所為之證述，依據偵訊過程及筆錄記載，可認渠等於檢察
      官偵查中為陳述時，並無任何遭受外力不當干涉之顯不可
      信之情況，況被告及辯護人於本院審理時，亦無具體指陳
      該等證述作成時，有何外在環境及情況足以影響證人證述
      之任意性及真實性，而有何顯有不可信之情況者，故該證
      人於偵訊時之證述，均堪認有證據能力。
（二）本案為警針對證人廖淑敏持用之0000000000門號行動電話
      所實施之通訊監察，係檢察官依據通訊保障及監察法向本
      院聲請核發99年聲監字第151 號通訊監察書予以實施監聽
      在案，有該通訊監察書附卷可憑（99年度聲羈字第283 號
      卷第4 頁至第6 頁），經核確實符合通訊保障及監察法之
      法定程序，是前揭通訊監察書許可之監察期間內，監聽所
      得被告與證人廖淑敏之通話內容並進而轉譯之譯文，符合
      通訊保障及監察法之法定程序，係屬合法取得之證據。又
      公訴人、被告及其辯護人對於依上開通訊監察所得之譯文
      內容之真正並無爭執，對於錄音所譯成文書之真正亦不爭
      執，且本案通訊監察譯文並於本院審理時經合法調查，則
      此等通訊監察之譯文自均具有證據能力。
（三）卷附之0000000000行動電話門號申請使用人查詢資料，屬
      於電信公司從事登錄所轄行動電話申請資料之從事業務之
      人，本於業務上或通常業務過程所製作之電磁紀錄文書，
      再透過查詢列印為紙本，為從事業務之人於業務上或通常
      業務過程所須製作之紀錄文書，本院既查無有何顯有不可
      信之情況，依據刑事訴訟法第159 條之4 第2 款之規定，
      均應認有證據能力。
二、認定犯罪事實之依據：
（一）訊據被告王駿成業於本院99年11月19日審理程序中，對於
      上揭事實坦承不諱（詳本院卷二第178 頁背面），核與證
      人廖淑敏、莊適仲於偵查中具結證述之內容相符（詳99年
      度偵字第3272號卷一第270 、271 、290 、291 頁），並
      有本院99年聲監字第151 號通訊監察書及電話附表、被告
      王駿成所持用0000000000號行動電話與證人廖淑敏所持用
      0000000000號行動電話先後於99年4 月9 日凌晨3 時28分
      、44分、45分、46分許及同日凌晨3 時53分、4 時13分、
      15分、39分、45分許之通訊監察譯文在卷可按（詳99年度
      聲羈字第283 號卷第4 頁至第6 頁、99年度偵字第3272號
      卷一第43頁反面至第45頁反面、雲警刑偵二字第00991902
      000 號卷第98頁反面至第100 頁反面），而證人莊適仲有
      施用第二級毒品之前科紀錄，亦有臺灣高等法院被告前案
      紀錄表在卷可參（詳本院卷二第212 頁背面）。綜上足認
      被告自白與事實相符，堪可採信。
（二）又我國查緝毒品交易之執法甚嚴，對於販賣第二級毒品之
      行為科以最輕本刑7 年以上有期徒刑之重度刑責，而毒品
      並無公定價格，買賣之價格可能隨時依交易雙方關係之深
      淺、購毒者之資力、需求量及對行情之認知、毒品來源是
      否充裕、查緝是否嚴謹、購毒者被查獲後供出購買對象之
      可能風險等情形，而異其標準，非可一概而論，從而販賣
      之利得，除被告就販賣之價量俱臻明確供述外，委難察得
      實情，然販賣之人從價差或量差中牟利之方式雖異，其意
      圖營利之販賣行為則無二致。而毒品危害防制條例所處罰
      之「販賣」毒品罪，所著重者為在主觀上有藉以牟利之惡
      性，及對毒品之擴散具有較有償或無償轉讓行為更嚴重之
      危害性，被告「營利」之意圖係從客觀之社會環境、情況
      及證人、物證等資料，依據證據法則綜合研判認定；衡諸
      第二級毒品量微價高，且為政府查緝之違禁物，販賣第二
      級毒品罪又屬重罪，凡販賣毒品者，茍無利益可圖，應無
      甘冒被他人供出來源或遭檢警查緝法辦之危險而平價供應
      無何交情可言之他人施用之理，因此其販入之價格必較出
      售之價格低廉，或以同一價格販賣而減少毒品之份量，而
      有從中賺取買賣價差牟利之意圖及事實，應屬合理之認定
      。從而，被告與證人廖淑敏及莊適仲既均非至親舊故關係
      ，且無任何證據證明被告僅係單純以同一價量委買或轉售
      ，是考量社會大眾均知買賣毒品係非法行為之客觀社會環
      境，並依據上開積極證據及經驗法則綜合研判，倘無差額
      利潤可圖，衡情被告應不致於甘冒罹犯重典之風險，無端
      平白交付毒品，故被告應有販賣毒品以營利之意圖及事實
      ，應堪認定。
（三）本件被告販賣第二級毒品之事證明確，犯行堪以認定，應
      依法論科。
三、論罪科刑部分：
（一）按安非他命係毒品危害防制條例第2 條第2 項第2 款所列
      管之第二級毒品，不得非法持有及販賣。核被告所為，係
      犯毒品危害防治條例第4 條第2 項販賣第二級毒品罪。被
      告販賣前持有第二級毒品之低度行為，應為販賣之高度行
      為所吸收，不另論罪。
（二）被告前於99年1 月25日受徒刑易科罰金之執行完畢（詳本
      院卷一第48頁之臺灣高等法院被告前案紀錄表）後，5 年
      以內故意再犯本件有期徒刑以上之罪，為累犯，除就法定
      本刑為無期徒刑部分，不得加重外，其餘法定本刑部分應
      依刑法第47條第1項規定加重其刑。
（三）按刑之量定，為求個案裁判之妥當性，法律固賦予法院裁
      量權，但此項裁量權之行使，除應依刑法第57條規定，審
      酌行為人及其行為等一切情狀，為整體之評價，並應顧及
      比例原則與平等原則，使罪刑均衡，輕重得宜，以契合社
      會之法律感情。按犯罪之情狀顯可憫恕，認科以最低度刑
      仍嫌過重者，得酌量減輕其刑，刑法第59條定有明文，所
      謂「犯罪之情狀」，與同法第57條規定科刑時應審酌之一
      切情狀，並非有截然不同之領域，於裁判上酌減其刑時，
      應就犯罪一切情狀，予以全盤考量，審酌其犯罪有無可憫
      恕之事由（即有無特殊之原因與環境，在客觀上足以引起
      一般同情，以及宣告法定低度刑，是否猶嫌過重等等），
      以為判斷。本院審酌被告所犯販賣第二級毒品罪之法定本
      刑為：「無期徒刑或7 年以上有期徒刑，得併科新臺幣1
      千萬元以下罰金」，然同為販賣第二級毒品之人，其原因
      動機不一，犯罪情節未必盡相同，其販賣行為所造成危害
      社會之程度自屬有異，然法律科處此類犯罪，所設之法定
      最低本刑卻同為「處7 年以上有期徒刑，得併科新臺幣1
      千萬元以下罰金」，不可謂不重，自非不可依客觀之犯行
      與主觀之惡性二者加以考量其情狀是否有可憫恕之處，適
      用刑法第59條之規定酌量減輕其刑，期使個案裁判之量刑
      能斟酌至當，符合比例原則。查被告販賣第二級毒品之行
      為，雖無視國家對於杜絕毒品危害之禁令，行為固屬不當
      ，應予非難，然其本案僅有一次之販賣行為，販賣之數量
      非多，所得亦屬非鉅，其散播毒品之範圍及數量有限，犯
      罪之情節尚非至惡，從被告犯案情節觀之，倘就其犯行遽
      依毒品危害防制條例第4 條第2 項處以最低法定本刑7 年
      ，仍無異失之過苛而不盡情理，不免予人情輕法重之感，
      且難謂符合罪刑相當性及比例原則，是其販賣第二級毒品
      之犯罪情狀相較於法定之重刑，在客觀上足以引起一般人
      之同情，情節尚堪憫恕，爰均依刑法第59條之規定，就其
      所犯販賣第二級毒品之犯行，予以酌量減輕其刑。
（四）爰審酌被告因貪圖販毒所得利潤，或基於私人情誼，致未
      能正視販賣毒品所可能對他人健康造成之戕害，及對社會
      治安之危害，而恣意販賣毒品予他人，且於偵查中及本院
      準備程序時均否認犯行，然業於本院審理期日坦承犯行，
      犯後態度尚可，且衡之被告販賣毒品之數量非多，及其家
      庭狀況為妻子罹患淋巴癌，有大林慈濟醫院診斷證明書1
      紙可證，需被告照料等一切情狀，量處如主文所示之刑。
四、諭知沒收部分：
（一）按犯毒品危害防制條例第4 條至第9 條、第12條、第13條
      或第14條第1 項、第2 項之罪者，其供犯罪所用或因犯罪
      所得之財物，均沒收之，如全部或一部不能沒收時，追徵
      其價額或以其財產抵償之，毒品危害防制條例第19條第1
      項定有明文。本條項規定性質上係沒收之補充規定，其屬
      於本條所定沒收之標的，如得以直接沒收者，判決主文僅
      宣告沒收即可，不生「追徵其價額」或「以其財產抵償之
      」問題，須沒收之標的全部或一部不能沒收時，始生「追
      徵其價額」或「以其財產抵償之」選項問題，而「追徵其
      價額」或「以其財產抵償之」係屬兩種選項，分別係針對
      現行貨幣以外之其他財產與現行貨幣而言。如不能沒收之
      標的為金錢時，因價值確定，判決主文直接宣告「以其財
      產抵償之」即可，不發生追徵價額之問題。是本件被告未
      扣案之販賣第二級毒品所得3,000 元，應依毒品危害防制
      條例第19條第1 項規定宣告沒收之，並諭知如全部或一部
      不能沒收時，應以被告之財產抵償之。
（二）按毒品危害防制條例第19條第1 項所規定之沒收，固為刑
      法之特別規定，採義務沒收主義，但上開法條既無「不問
      屬於犯人與否，沒收之」之規定，仍應以該物品屬於犯人
      所有者為限，始應予以沒收，庶符沒收制度之基本原則（
      最高法院90年度台上字第626 號判決參照）。經查，本案
      被告販賣毒品時供聯絡使用之0000000000行動電話門號，
      該門號SIM 卡申辦人非為被告本人，而係被告之長女王麗
      萍所申辦，此有被告戶籍登記簿及該門號申請使用人查詢
      資料在卷可參（詳99年度偵字第3951號卷第143 頁、本院
      卷二第175 頁），是依前揭說明，該行動電話門號SIM 卡
      不得諭知沒收。而搭配該行動電話門號SIM 卡使用之行動
      電話機具未據扣案，且被告供陳該行動電話機具業已遺失
      （詳本院二第180 頁），又無證據證明該行動電話機具現
      仍存在，爰不宣告沒收。
據上論斷，應依刑事訴訟法第299 條第1 項，毒品危害防制條例
第4 條第2 項、第19條第1 項，刑法第11條、第47條第1 項、第
59條，判決如主文。
本案經檢察官黃立夫到庭執行職務。
中    華    民    國    99    年    12    月    10    日
                  刑事第四庭  審判長法  官 吳 福 森
                                    法  官 吳 錦 佳
                                    法  官 楊 皓 潔
以上正本證明與原本無異。
如不服本判決，應於收受本判決後10日內向本院提出上訴書狀，
並應敘述具體理由。如未敘述上訴理由者，應於上訴期間屆滿後
20日內向本院補提理由書狀（均須按他造當事人之人數附繕本）
「切勿逕送上級法院」。
                                    書記官 吳 伊 婷
中    華    民    國    99    年    12    月    10    日
附錄本案論罪科刑法條：
毒品危害防制條例第4條
製造、運輸、販賣第一級毒品者，處死刑或無期徒刑；處無期徒
刑者，得併科新臺幣2 千萬元以下罰金。
製造、運輸、販賣第二級毒品者，處無期徒刑或7 年以上有期徒
刑，得併科新臺幣1 千萬元以下罰金。
製造、運輸、販賣第三級毒品者，處5 年以上有期徒刑，得併科
新臺幣7 百萬元以下罰金。
製造、運輸、販賣第四級毒品者，處3 年以上10年以下有期徒刑
，得併科新臺幣3 百萬元以下罰金。
製造、運輸、販賣專供製造或施用毒品之器具者，處1 年以上7
年以下有期徒刑，得併科新臺幣1 百萬元以下罰金。
前五項之未遂犯罰之。

司法院資訊處製作；財團法人民間司法改革基金會備份。
